臺灣高等法院民事裁定　　　　　　　　 100年度抗字第1331號
抗　告　人　台灣電力股份有限公司
法定代理人　陳貴明
代　理　人　吳文琳　律師
　　　　　　馬志平　律師
相　對　人　STONE & W.
法定代理人　EDWARD J..
代　理　人　黃欣欣　律師
　　　　　　李念祖　律師
上列抗告人與相對人STONE & WEBSTER ASIA, INC.間返還提存物
事件，抗告人對於中華民國100年8月11日臺灣臺北地方法院100
年度事聲字第211號所為裁定提起抗告，本院裁定如下：
    主      文
原裁定廢棄。
臺灣臺北地方法院一ＯＯ年度存字第二七九號提存事件抗告人所
提存之臺灣中小企業銀行可轉讓定期存單面額壹億元貳張（存單
號碼為CDA001913、CDA001914）、面額壹仟萬元參張（存單號碼
為CDI006957、CDI006958、CDI006959）、面額壹佰萬元貳張 （
存單號碼為CDK023741、CDK023741）、面額伍拾萬元壹張（存單
號碼為CDF003369）及面額壹拾萬元壹張（存單號碼為CDL001218
），准予返還。
    理      由
一、本件抗告人聲請及抗告意旨略以：其前為聲請停止相對人就
    中華民國仲裁協會（下稱仲裁協會）96年度仲聲忠字第41號
    仲裁判斷（下稱系爭仲裁判斷）於裁定許可強制執行後之執
    行程序，依原審法院97年度聲字第3293號民事裁定，提存新
    臺幣（下同）2億2,710萬元，嗣經歷次變換提存物結果，現
    以原審法院100年度存字第279號提存事件，提存臺灣中小企
    業銀行建國分行無記名可轉讓定期存單面額 1億元二張、面
    額1千元萬三張、面額1百萬元二張、面額50萬元一張及面額
    10萬元 1張在案。茲因兩造間撤銷仲裁判斷事件，業經本院
    98年度重上字第759號判決確定，而抗告人亦已依本院 99年
    度非抗字第47號許可相對人強制執行裁定意旨給付完畢，相
    對人因停止執行所受之損害均已受償，故本件應供擔保之原
    因己消滅，而聲請返還上開件提存物。又本院99年度非抗字
    第47號准許強制執行裁定與系爭仲裁判斷所命內容之差額美
    金200萬690元部份，相對人於撤銷仲裁判斷之訴確定前，並
    未取得許可強制執行之確定民事裁定，依仲裁法第37絛第2
    項規定，相對人依法本不得聲請強制執行，故相對人未因抗
    告人聲請停止執行而受有債權無法受償之損害。再者，原審
    法院97年度聲字第3293號民事裁定命抗告人提供之擔保金，
    限於相對人於撤銷仲裁判斷事件裁判確定前，取得系爭仲裁
    判斷准予強制執行之確定裁定，因停止執行所受損害之賠償
    ，不及於撤銷仲裁判斷事件裁判確定後之停止執行所受之損
    害，兩者範圍不同。相對人於本院98年度重上字第 759號撤
    銷仲裁判斷判決確定後，就系爭款項，相對人雖取得原審法
    院100年度抗字第126號裁定准許強制執行在案，然抗告人已
    另依強制執行法第18絛第 2項規定聲請法院停止執行，經原
    審法院以100年度聲字第312號裁定命抗告人供擔保 290萬元
    後，於原審法院100年度抗字第126號商務仲裁執行裁定抗告
    事件裁判確定前，停止執行程序。抗告人除依原審法院100
    年度聲字第312號裁定提供300萬元定存單供擔保外，並於10
    0年8月17日就原審法院100年度抗字第126號商務仲裁執行裁
    定，提出再抗告。足見，原審法院100年抗字第126號裁定，
    准許強制執行系爭款項，尚未確定。相對人於撤銷仲裁判斷
    之訴確定後，因抗告人聲請停止執行所可能受到之損害，已
    因抗告人提存前揭 300萬元定存單供擔保而獲確保；另縱認
    本件供擔保之原因未消滅，惟抗告人已於100年8月25日之抗
    告狀內表明依民事訴訟法第104條第1項第 3款規定催告相對
    人行使權利，惟相對人迄今仍未為行使權利之證明，抗告人
    依此亦已得聲請返還系爭提存物。原審未詳加審酌，遽認抗
    告人尚未給付系爭款項，相對人為系爭提存物之受擔保利益
    人，仍受有系爭仲裁判斷所命內容未能適時受償之損害，供
    擔保之原因尚未消滅，其認事用法顯有重大違誤，為此，提
    起抗告，請求廢棄原裁定，准許抗告人取回系爭提存物云云
    。
二、按應供擔保之原因消滅者，法院應依供擔保人之聲請，以裁
    定命返還其提存物或保證書，民事訴訟法第104條第1項第1
    款定有明文，此項規定，依同法第 106條規定，於其他依法
    令供訴訟上之擔保者準用之。而所謂應供擔保之原因消滅，
    依最高法院53年台抗字第 279號判例意旨，係指受擔保利益
    人並無損害發生，或供擔保人本案勝訴確定，或就所生之損
    害已經賠償時，始得謂供擔保之原因消滅。又仲裁判斷，除
    有仲裁法第37條第 2項但書所列各款情形外，須聲請法院為
    執行裁定後，方得為強制執行，但當事人提起撤銷仲裁判斷
    之訴者，法院得依當事人之聲請，定相當並確實之擔保，裁
    定停止執行，仲裁法第37條第2項、第42條第1項定有明文。
    可知仲裁判斷須經法院為執行裁定後，方具執行力，然債務
    人提起撤銷仲裁判斷之訴，即得聲請法院裁定供擔保後停止
    執行，斯時債權人未必已聲請執行裁定或開始強制執行程序
    ，故法院所裁定停止執行者，係該仲裁判斷之執行力，並非
    強制執行程序，與強制執行法第18條第2項所定停止強制執
    行程序之裁定，係於強制執行程序開始後，以裁定停止已開
    始之強制執行程序不同。又仲裁法第42條第 1項之擔保，係
    備供債權人因停止執行所受損害之賠償，其數額應依仲裁判
    斷停止執行後，債權人未能即時受償或利用該標的物所受之
    損害額而定，故債權人所受損害，係指因債務人聲請停止執
    行不當可能遭受之損害，非指債務人依仲裁判斷所應履行或
    法院准許執行之標的物價值或債權額。
三、按中華民國仲裁協會前於97年9月3日就抗告人與相對人間爭
    議事件作成96年度仲聲忠字第41號仲裁判斷書，認定：１抗
    告人應支付相對人美金23,677,790元，並加計自96年10月3
    日起至實際付款日止，按週年利率百分之 5計算之利息。２
    抗告人應支付相對人仲裁費用及合理律師費用美金3,184,85
    7元。３仲裁費用由抗告人負擔百分之 74等語後，相對人於
    97年9月8日向原審聲請裁定准予執行上開仲裁判斷，經原審
    於98年2月18日以97年度審仲執字第1號裁定駁回相對人之請
    求，相對人不服提起抗告，再經原審合議庭於99年2月26 日
    以98年度審抗字第58號裁定，廢棄原裁定，並准許相對人依
    上開仲裁判斷所示金額為強制執行，抗告人不服提起再抗告
    結果，經本院於99年 7月16日以99年度非抗字第47號裁定認
    定關於上開仲裁判斷中，判命１抗告人應給付美金21,677,
    100元，及加計自96年10月3日起至實際付款日止，按週年利
    率百分之 5計算之利息。２抗告人應支付相對人仲裁費用及
    合理律師費用美金 3,184,857元。３仲裁費用由抗告人負擔
    百分之74等語之範圍內，許可相對人為強制執行確定在案（
    見原審100年度司聲字第346號案卷第78頁至87頁）；又抗告
    人於相對人獲上開許可強制執行裁定前，為聲請停止相對人
    就系爭仲裁判斷於裁定許可強制執行後之執行程序，而依原
    審法院97年10月24日97年度聲字3293號民事裁定，提存 2億
    2,710萬元，嗣經歷次變換提存物結果，現以原審法院100年
    度存字第 279號提存事件，提存臺灣中小企業銀行建國分行
    無記名可轉讓定期存單面額1億元二張（存單號碼為CDA0019
    13、CDA001914）、面額1千萬元三張（存單號碼為CDI00695
    7、CD I006958、CDI006959）、面額 1百萬元二張（存單號
    碼為CDK 023741、CDK023741）、面額 50萬元一張（存單號
    碼為CDF00 3369）及面額10萬元1張（存單號碼為CDL001218
    ）在案（見原審100年度司聲字第346號案卷第 6頁至11頁）
    ；抗告人於 97年10月3日就上開仲裁判斷提起撤銷仲裁判斷
    之訴，經原審於98年11月20日以97年度仲訴字第10號判決駁
    回抗告人之訴後，抗告人不服提起上訴，再經本院於99年12
    月28日以98年度重上字第 759號判決駁回抗告人之訴，並於
    100年1月26日確定（見100年度司聲字第346號案卷第22頁至
    第32頁）後，抗告人即於100年1月26日依99年度非抗字第47
    號確定裁定內所示金額，以匯款方式給付予相對人（見原審
    100年度司聲字第346號案卷第52頁至57頁）。相對人復針對
    本院99年度非抗字第47號准許強制執行裁定與系爭仲裁判斷
    所命內容之差額美金200萬690元及自96年10月 3日起至實際
    付款日止，按週年利率百分之 5計算之利息（下合稱系爭差
    額款項）部份，向原審法院聲請許可強制執行之裁定，經原
    審於100年4月18日以100年度仲執字第2號裁定准許（見原審
    卷第13頁）後，即以之為執行名義聲請強制執行，經原審民
    事執行處以100年度司執字第42179號清償債務強制執行事件
    受理在案後，抗告人以其業就前揭原審100年度仲執第2項裁
    定提起抗告為由，依強制執行法第18條規定，另向原審法院
    聲請於前揭裁定確定前，准許供擔保停止執行，經原審法院
    以100年度聲字312號裁定准許抗告人供擔保後停止上開執行
    程序後，抗告人即於100年6月28日依該裁定提存臺灣銀行公
    館分行無記名可轉讓定期存單面額1百萬元3張（即原審100
    年度存字第1641號提存事件，見本院卷抗證3、4）等情，業
    為兩造所不爭執，並據渠等提出前揭裁判書、提存書影本暨
    匯款水單等為證，且有本院依職權調查本院98年度重上字第
    759號判決確定日期之查詢表乙紙在卷可稽，堪信為真實。
四、本件抗告人係依民事訴訟法第104條第1項第1款規定，聲請
    返還其前依原審97年度聲字第3293號民事裁定，而提存於原
    審法院提存所之提存物，準此，本件厥應審究者，即為上開
    裁定，自何時起產生擔保相對人債權因遲延受償所生損害之
    效力？其所擔保之相對人債權範圍及相對人之債權於該受擔
    保範圍之時期內，有無損害發生或抗告人業已賠償其損害？
    茲就此二者分別論述如下：
（一）按仲裁判斷須經法院為執行裁定，方具執行力，而法院所
      裁定停止者，亦係該仲裁判斷之執行力，並非強制執行程
      序，已如前述。從而法院所為停止仲裁判斷執行之裁定，
      自以該仲裁判斷業經法院裁定准予執行時，始產生其停止
      之效力，最高法院85年度台抗字第 449號裁判意旨可資參
      照。本件抗告人於相對人獲本院99年度非抗字第47號之許
      可強制執行裁定前，向原審法院聲請停止相對人就系爭仲
      裁判斷於裁定許可強制執行後之執行程序，雖原審法院係
      就系爭仲裁判斷所示之全部金額為斟酌後，而於97年10月
      24日為97年度聲字3293號民事裁定，准許抗告人於提供擔
      保後，相對人就系爭仲裁判斷於裁定許可強制執行後之執
      行程序，於原審97年度仲訴字第10號撤銷仲裁判斷之訴確
      定前停止執行，惟相對人係於 99年2月26日始就系爭仲裁
      判斷中，關於１命抗告人應給付美金21,677,100元，及加
      計自96年10月3日起至實際付款日止，按週年利率百分之5
      計算之利息。２抗告人應支付相對人仲裁費用及合理律師
      費用美金 3,184,857元。３仲裁費用由抗告人負擔百分之
      74之範圍內，取得許可執行之裁定（按相對人原於99年2
      月26日依原審98年度審抗字第58號裁定，取得准許就系爭
      仲裁判斷所示全部金額為強制執行，嗣本院雖於 99年7月
      16日以99年度非抗字第47號裁定始限制於上開數額範圍內
      為強制執行，惟依非訟事件法第46條準用民事訴訟法第49
      1條第1項規定，仍應認相對人係於 99年2月26日起，即就
      上開數額範圍內之系爭仲裁判斷取得准許強制執行之裁定
      ），揆諸上揭說明，原審97年度聲字第3293號之裁定應自
      99年 2月26日起始生停止執行之效力，且擔保期間為自斯
      日起至撤銷系爭仲裁判斷之訴判決確定之日即100年1月26
      日止間，而系爭仲裁判斷中所示相對人之債權中，亦僅限
      於本院99年度非抗字第47號裁定內所准許強制執行金額部
      分因遲延受償所生之損害，始為抗告人依原審97年度聲字
      第3293號裁定所提供之提存物之擔保範圍內。
（二）本件原審97年度聲字第3293號之裁定，應自99年 2月26日
      起始生停止執行之效力，則抗告人依該裁定所提供之提存
      物擔保範圍，以自斯日起至撤銷系爭仲裁判斷之訴判決確
      定之日即100年1月26日止間，關於本院99年度非抗字第47
      號裁定就系爭仲裁判斷所示相對人之債權中准許強制執行
      金額部分，因遲延受償所生之損害，已如前述，而所謂因
      受擔保利益人因債權遲延受償所生之損害，除債權人有依
      既有財務計劃以應受償金額獲取高額利益之情事外，按一
      般經驗法則，其充其量係受有受償金額依法定利息計算之
      利息損失爾。本件抗告人業已於撤銷仲裁判斷之訴確定之
      日即100年1月26日，依本院99年度非抗字第47號裁定所示
      金額，及自96年10月3日起至100年 1月26日止（即包括開
      始停止執行效力之99年 2月26日起，至撤銷仲裁判斷之訴
      判決確定之日）按週年利率百分之 5計算之遲延利息履行
      給付完畢，亦如前述，且相對人於本院100年10月7日行訊
      問程序時亦自承其關於此部分債權本金及其遲延利息（即
      所受損害），確已受償無誤等語，此有本院是日訊問程序
      筆錄在卷可稽。準此，堪認相對人就屬於原審97年度聲字
      第3239號裁定擔保範圍之所受損害部分，業已獲抗告人填
      補完畢。
（三）相對人雖另以抗告人雖已於100年1月26日就本院99年度非
      抗字第47號裁定所示金額為完全清償，然此距系爭仲裁判
      斷作成時或相對人取得上開許可執行裁定時（即99年 2月
      26日）究已相隔甚久，若抗告人盡早為上開給付行為，相
      對人或可以該筆金額作另外的財務規劃而獲得更多利益，
      是以此部分所失利益，應亦屬相對人之損害，況相對人是
      否有損害及該損害是否已被填補，應由兩造另訴確認，本
      院於此尚無權介入認定；再者，本院99年度非抗字第47號
      准許強制執行裁定與系爭仲裁判斷間，尚有美金200萬690
      元及自96年10月 3日起至實際付款日止，按週年利率百分
      之 5計算之利息之差額，而其已就此差額部分向原審法院
      聲請許可強制執行之裁定，亦經原審於100年4月18日以10
      0年度仲執字第2號裁定准許在案，今系爭差額部分既仍未
      獲抗告人清償，自難謂原審97年度聲字第3239號裁定所定
      之供擔保原因業已消滅云云資為抗辯，惟：
    １按損害賠償，除法律另有規定或契約另有訂定外，應以填
      補債權人所受損害及所失利益為限。而依通常情形，或依
      已定之計劃、設備或其他特別情事，可得預期之利益，始
      得視為所失利益，此為民法第 216條所明定。本院關於相
      對人債權因抗告人供擔保停止執行所受之遲延受償損害，
      是否存在或已獲抗告人為填埔一事，固無實質認定之權，
      但所謂「應供擔保之原因消滅」，依最高法院53年台抗字
      第 279號判例意旨，係指受擔保利益人並無損害發生，或
      供擔保人本案勝訴確定，或就所生之損害已經賠償而言，
      今相對人既主張其就本院99年度非抗字第47號裁定所示金
      額之規劃利用，另受有依法定利息計算遲延利息以外之所
      失利益損害云云，自應就此提出相關釋明之證據供本院審
      認，然其迄至本院於100年10月7日行訊問程序前，非但未
      提出任何證據，且於本院是日訊問程序質以：「關於本院
      99年度非抗字第47號所認定之債權部分，是否完全受償？
      」時，答稱：「本金、利息沒有受有損害，如果我們有收
      到抗告人通知行使權利，我們會再斟酌有無損害。」等語
      ，足見相對人係空言主張其就本院99年度非抗字第47號裁
      定所示金額，除遲延利息損害外，另有所失利益之損害存
      在云云。
    ２本件原審97年度聲字第3293號裁定之擔保期間為自相對人
      於99年 2月26日首次取得部分金額之許可強制執行裁定起
      至撤銷系爭仲裁判斷之訴判決確定之日即100年1月26日止
      ，已如前述，相對人於100年1月26日後之100年4月18日始
      取得差額部分之許可強制執行裁定，該差額部分自難認係
      原審97年度聲字第3239號裁定擔保範圍內（況此部分抗告
      人已另依裁定供擔保，有如前述），是以相對人此部分抗
      辯，尚屬無據。
五、綜上所述，抗告人已就相對人關於原審97年度聲字第3239號
    裁定擔保範圍之所受損害部分填補完畢，而相對人除此損害
    外，復未能提出足供本院審認而堪信其另受有所失利益損害
    之釋明證據，堪認原審97年度聲字第3239號裁定所定之供擔
    保原因業已消滅。抗告人據此聲請返還其先前依該裁定意旨
    而提存之擔保物，自應予准許。抗告意旨指摘原裁定不當，
    聲明廢棄，為有理由，應由本院廢棄並自為裁定如主文第2
    項所示。
中    華    民    國   100    年    10    月    11    日
                  民事第十七庭
                      審判長法  官  藍文祥
                            法  官  張競文
                            法  官  石有為
正本係照原本作成。
本裁定除以適用法規顯有錯誤為理由外，不得再抗告。如提起再
抗告，應於收受後10日內委任律師為代理人向本院提出再抗告狀
。並繳納再抗告費新台幣１千元。
中    華    民    國   100    年    10    月    11    日
                            書記官  張永中